【裁判字號】    96,易,453
【裁判日期】    971128
【裁判案由】    竊盜
【裁判全文】
臺灣板橋地方法院刑事判決               96年度易字第453號
公  訴  人  臺灣板橋地方法院檢察署檢察官
被      告  乙○○
                    （另案於臺灣高雄第二監獄執行中）
選任辯護人  楊國宏律師
上列被告因竊盜案件，經檢察官提起公訴（96年度偵字第966 號
），本院判決如下：
    主  文
乙○○結夥三人以上竊盜未遂，處有期徒刑壹年貳月，減為有期
徒刑柒月。
    事  實
一、乙○○與丁○○、丙○○（丁○○、丙○○涉犯竊盜部分，
    經本院另行審理）共同基於意圖為自己不法所有之犯意聯絡
    ，於民國95年12月27日20時許，在臺北縣土城市○○路25號
    之大潤發賣場（下稱大潤發土城店），將奶粉共18罐、枕頭
    套1 件與浴巾2 條藏放入4 層之置物箱內後，推由丙○○僅
    持置物箱結帳，欲以此夾藏之方式，竊取上開奶粉、枕頭套
    與毛巾，惟因結帳人員於結帳時察覺有異而詢問丙○○，丙○○竟迅速逃離現場而未得逞，並為大潤發土城店之安管人
    員攔下，丁○○與乙○○見狀則立即離去，嗣經大潤發安管
    課副課長己○○報警後循線查獲上情。
二、案經臺北縣政府警察局土城分局報告臺灣板橋地方法院檢察
    署檢察官偵查起訴。
    理  由
壹、程序部分：
一、按被告之自白，非出於強暴、脅迫、利誘、詐欺、疲勞訊問
    、違法羈押或其他不當方法，且與事實相符者，得為證據，
    刑事訴訟法第156 條第1 項定有明文。經查，被告乙○○於
    95年12月28日下午1 時30分許之警詢及95年12月28日偵查中
    及本院羈押庭訊問時均自白犯罪（96年度偵字第966 號偵查
    卷第50、51頁、第83頁、本院95年度聲羈字第1086號卷第4
    頁），然其辯稱：伊在警詢時因為看到丁○○在警局偵查室
    有被打頭，所以覺得害怕，因此在警局中就虛偽自白有和丁○○、丙○○一起去竊取物品，後來在偵查中是因為警察就
    在外面，所以伊不敢不依警詢筆錄記載之內容陳述，在法院
    羈押庭時也是因為害怕才這樣說云云。經查，被告於95年12
    月28日下午1 時30分許之警詢筆錄經本院勘驗警詢錄音帶後
    ，認警詢筆錄之記載與被告於警詢中之證述相符，且未發現
    有何刑求之情形，有本院96年6 月5 日勘驗筆錄1 份在卷可
    參（本院卷一第77頁），另證人丁○○雖於本院審理中證稱
    ：伊製作警詢筆錄時有被帶到一個小房間，裡面有一個警員
    打伊的頭部，叫伊不要莊肖維，後來有一個主管過來阻止等
    語（本院卷二第172 頁），然證人丁○○於95年12月28日下
    午3 時30分許之警詢筆錄經本院勘驗警詢錄音帶後，認警詢
    筆錄之記載與證人丁○○於警詢中之證述相符，且全程連續
    錄音，未發現有何刑求之情形，有本院96年6 月5 日勘驗筆
    錄1 份（本院卷一第76頁），已難信證人丁○○上開遭警員
    刑求之證述為真實可採，況上情為證人即製作證人丁○○警
    詢筆錄之警員甲○○、戊○○於本院訊問中所否認（本院卷
    二第130 頁、第133 頁），證人甲○○復證稱：丙○○被帶
    到派出所時，正好同夥打電話給他，所以就和同夥約在三重
    某賓館見面；後來伊等在賓館櫃臺等待時，有抓到其中一名
    ，其承認和丙○○共同竊盜，也說外面車上還有一名共犯，
    所以當天在賓館查獲2 名共犯等語（本院卷二第123 、127
    頁），經核與證人戊○○於本院訊問時證述相符（本院卷二
    第132 、134 頁），參以證人丁○○、丙○○自警詢、偵查
    及本院審理中均坦承其等參與本案竊盜犯行，則警員大可依
    據證人丁○○、丙○○之陳述而宣告破案，又警員甲○○、
    戊○○與被告並無仇隙，其等當無再毆打證人丁○○以誣陷
    被告之必要，辯護人雖辯稱：本案共犯丙○○等人未及變賣
    竊得之奶粉等物即為警查獲，但警員卻在被告、共犯丁○○
    、丙○○身上共扣得贓款新臺幣（下同）4 萬元，並以之為
    本案證據，顯見警員確有誣陷被告之故意云云，然查，警員
    查獲被告與共犯丁○○、丙○○後，其等於警詢中坦承另於
    宜蘭等地，以相同方法竊取奶粉等物，並已變賣得款，故在
    被告等人身上查扣該款項，惟因被害商家地點尚不確定，而
    被告等人依法又需在24小時內移送，故先將該款項扣押，嗣
    後再移送其他涉嫌之竊盜案件等情，已據證人戊○○於本院
    訊問時證述在卷（本院卷二第135 頁），且證人丁○○於警
    詢中確實證稱有至其他地點竊取物品，並變賣財物一情，此
    據證人丁○○於本院審理中證述明確（本院卷三第174 、
    175 頁），並有證人丁○○警詢筆錄1 份在卷可佐，則縱事
    後經查證後，尚無從認定被告等人另涉犯竊盜犯行，亦不得
    以警員據證人丁○○等人之證述而扣得現金共4 萬元贓款，
    認定警員有何故意誣陷被告之情，故難認證人丁○○上開證
    稱有遭警員毆打頭部等語為真實可採；況縱認警員真有毆打
    證人丁○○頭部，然證人丁○○於本院審理中已證稱：小房
    間內只有百葉窗，當時是關起來的，裡外互相看不到等語（
    本院卷二第172 頁），則在小房間外面之被告自無法看見小
    房間內之證人丁○○遭警員毆打頭部之情形，且被告上開警
    詢筆錄係於95年12月28日下午1 時30分許開始製作，而證人
    丁○○則係於同日下午3 時30分許始開始製作，有被告及證
    人丁○○警詢筆錄各1 份在卷可參（96年度偵字第966 號偵
    查卷第47頁、第29頁），則被告於製作警詢筆錄時，當不可
    能預見嗣後證人丁○○製作警詢筆錄有被打之情形，而感到
    害怕，因此於警詢中為虛偽自白，益證被告上開辯稱因看到
    證人丁○○被警員打而感到害怕等語，非可採信，堪認被告
    上開於警詢中之自白係出於被告自由意識所為，故被告辯稱
    於偵查中之自白係因警員在外守候而故意按照警詢筆錄記載
    而陳述，在法院羈押時也是因為害怕而自白云云，亦非可採
    ，綜上，足認被告於95年12月28日警詢、偵查中及本院羈押
    庭時之自白均有證據能力。
二、按被告以外之人於審判外之言詞或書面陳述，除法律有規定
    者外，不得作為證據；被告以外之人於檢察事務官、司法警
    察官或司法警察調查中所為之陳述，與審判中不符時，其先
    前之陳述具有較可信之特別情況，且為證明犯罪事實存否所
    必要者，得為證據，刑事訴訟法第159 條第1 項、第159 條
    之2 分別定有明文。經查：
（一）證人己○○於本院審理中證述如何查獲共犯丙○○一情，
      核與其於警詢中所陳情節並無前後證述不符之情形存在，
      故其於警詢中之證詞已不具必要性，應認證人己○○於警
      詢中之證詞不具有證據能力。
（二）證人丙○○於本院審理中初證述被告並未參與本案竊盜犯
      行，復改證稱被告確有參與本案竊盜犯行，核與證人丙○○於警詢中證述被告參與本案犯行等情不符，然查證人丙○○於95年12月28日下午3 時30分許之警詢錄音帶經本院
      勘驗後，認警詢筆錄之記載與證人丙○○於警詢中之證述
      相符，且連續錄音，未發現有何刑求之情形，有本院96年
      6 月5 日勘驗筆錄1 份附卷可參（本院卷一第75、76頁）
      ，且證人丙○○於警詢中已先坦承竊盜之不利於己事實後
      ，方證稱被告亦為共犯之一，足認證人丙○○於警詢中之
      證述係出於其等自由意識下所為，況證人丙○○於警詢中
      之證述距案發日較近，當時記憶自較深刻，可立即反應所
      知，不致因時隔日久而遺忘案情，且較無來自被告或其他
      成員同庭在場之壓力而為虛偽不實之指證，或事後串謀而
      故為迴護被告之機會，堪信其於警詢所為之陳述，客觀上
      應具有較可信之特別情況，且亦為證明被告犯罪事實存否
      所必要，依上揭規定，證人丙○○於警詢中之證言應有證
      據能力。
（三）證人丁○○於本院審理中證稱：伊是開被告的車和被告一
      起到大賣場去，後來在大賣場有碰到丙○○，丙○○表示
      租房子沒有錢，伊和丙○○就想偷一些東西變賣，當時被
      告在別的地方逛，並不知情等語（本院卷二第169 、170
      頁），然其於警詢中則證稱：伊和丙○○、被告是開車到
      現場，三個人一起進入大賣場，將所要竊取的罐裝奶粉夾
      藏在欲購買的塑膠三斗櫃內，並以浴巾墊在奶粉罐下方，
      再由丙○○用手推車將塑膠三斗櫃推至櫃臺結帳等語（96
      年度偵字第966 號卷第30頁），其於警詢中及本院審理時
      之證述有不符之情形。經查，證人丁○○雖於本院審理中
      證稱：伊製作筆錄有被帶到一個小房間，裡面有一個警員
      打伊的頭部，叫伊不要莊肖維，後來有一個主管過來阻止
      等語（本院卷二第172 頁），然依據本院96年6 月5 日勘
      驗筆錄1 份（本院卷第76頁），及證人甲○○、戊○○於
      本院訊問中之證述（本院卷二第123 、127 、130-134 頁
      ），已難認證人丁○○上開於警詢中確有遭警員刑求之情
      ，詳如前述，另審酌證人丁○○於警詢中已先坦承竊盜之
      不利於己事實後，方證稱被告亦為共犯之一，足認證人丁○○於警詢中之證述係出於其等自由意識下所為，且證人
      於警詢中之證述距案發日較近，當時記憶自較深刻，可立
      即反應所知，不致因時隔日久而遺忘案情，且較無來自被
      告或其他成員同庭在場之壓力而為虛偽不實之指證，或事
      後串謀而故為迴護被告之機會，堪信其於警詢所為之陳述
      ，客觀上應具有較可信之特別情況，且亦為證明被告犯罪
      事實存否所必要，依上揭規定，證人丁○○於警詢中之證
      言應有證據能力。
貳、實體部分：
一、訊據被告乙○○矢口否認有何竊盜犯行，辯稱：伊當時有和
    丁○○、丙○○一起到大潤發土城店，但是伊是要去買小孩
    子的東西，後來沒有買就出來了，沒有和丁○○、丙○○一
    起竊取物品云云。然查：
（一）被告與共犯丁○○、丙○○於上揭時地共同竊取物品未遂
      一情，業據被告於警詢、95年12月28日偵查中及同日本院
      羈押訊問中坦承不諱（96年度偵字第966 號偵查卷第50、
      51頁、第83頁、本院95年度聲羈字第1086號卷第4 頁），
      經核與證人丁○○於警詢中、證人丙○○於警詢及本院審
      理中證述之竊取過程均相符（上開偵查卷第29-31 頁、第
      11-14 頁、本院卷三第24、25頁），並有證人己○○於本
      院審理中證述在卷（本院卷二第164-169 頁），且有贓物
      認領保管單1 紙附卷可稽（上開偵查卷第71頁），被告上
      開自白與事實相符，堪信為真實。
（二）證人丁○○雖於本院審理中證稱：伊是開被告的車和被告
      一起到大賣場去，後來在大賣場有碰到丙○○，丙○○表
      示租房子沒有錢，伊和丙○○就想偷一些東西變賣，當時
      被告在別的地方逛等語（本院卷二第169 、17 0頁），然
      上開所述與其於警詢中之證述不符，且證人丁○○於本院
      審理中對其於警詢中證述被告亦有參與竊盜犯行等語及其
      於偵查中以被告身份指認被告乙○○亦參與本件犯行等情
      ，竟均為不記得之陳述（本院卷三第174 頁），而無法自
      圓其說，已啟人疑竇，加以證人丁○○與丙○○於案發時
      認識僅約1 星期，此據證人丙○○於本院審理中證述明確
      （本院卷三第20頁），證人丁○○於警詢中亦證述：案發
      時伊與丙○○認識約5 天等語相符（上開偵查卷第31頁）
      ，堪信證人丁○○、丙○○並無深交，則證人丁○○偶於
      上揭時地巧遇僅認識數日之丙○○，為助其繳納房租，竟
      頃刻間起意與之共為竊盜犯行，此實有悖於常情，堪信證
      人丁○○上開於本院審理中之證述為事後迴護被告之詞，
      尚難據以為被告有利之認定，
（三）證人丙○○雖於本院審理中初證稱：是丁○○找伊一起去
      大賣場的，說要進去裡面逛一逛，由丁○○開車載伊過去
      ，被告沒有一起去；是丁○○將奶粉等物放在置物箱內，
      叫伊去結帳；伊和丁○○沒有和被告一起計畫竊取本案物
      品等語（本院卷三第20-23 頁），然被告確有與共犯丁○○、丙○○一起前往大潤發土城店一情，業據被告於本院
      中供述明確（本院卷一第30頁），經檢察官以此詰問證人
      丙○○，其方改稱：被告和丁○○一起開車來找伊，要偷
      什麼、變賣什麼都是由被告和丁○○在談，當時他們是在
      車上談，要伊負責推車出去結帳；之前說被告沒有參與本
      案犯行是因為被告叫伊這樣說，因為被告說三個人竊盜罪
      很重，如果是兩個人的話，罪比較輕等語在卷（本院卷三
      第24、25頁），且核與證人丙○○、丁○○於警詢中之證
      述相符，故堪信證人丙○○嗣證稱被告有參與本案竊盜犯
      行等語，方為真實可採，附此敘明。
（四）綜上，被告確有與丁○○、丙○○共犯本案竊盜犯行，應
      堪認定，其嗣後空言辯稱並未參與本案云云，尚難採信。
      本案事證明確，被告犯行洵堪認定，應予依法論科。
二、核被告乙○○所為，係犯刑法第321 條第2 項、第1 項第4
    款之結夥三人以上竊盜未遂罪。被告乙○○與丁○○、丙○○就上開犯行，有犯意聯絡及行為分擔，均為共同正犯，又
    被告已著手竊盜行為之實施而不遂，為未遂犯，爰依刑法第
    25條第2 項之規定，按既遂犯之刑減輕之。爰審酌被告乙○○有偽造有價證券、偽造文書、違反電信法等犯罪紀錄，素
    行不佳，有臺灣高等法院被告前案紀錄表乙份在卷可憑、其
    犯罪之動機、手段、造成告訴人之損失，及於犯罪後否認犯
    行之態度等一切情狀，認公訴人求處有期徒刑1 年尚嫌過輕
    ，量處如主文所示之刑。又被告之竊盜犯行，犯罪時間在96
    年4 月24日以前，且合於中華民國96年罪犯減刑條例第2 條
    第1 項第3 款規定，應減其宣告刑期2 分之1 。又本案雖自
    被告身上扣得現金3 千元、自共犯丙○○身上扣得安非他命
    殘渣袋2 個、現金7 千元，另自共犯丁○○身上扣得現金3
    萬元，然客觀上無從認定與本案有何關連性，爰不予宣告沒
    收，附此敘明。
據上論斷，應依刑事訴訟法第299 條第1 項前段，刑法第28 條
、第321 條第1 項第4 款、第2 項、第25條第2 項，中華民國96
年罪犯減刑條例第2 條第1 項第3 款、第7 條第1 項，判決如主
文。
本案經檢察官陳彥章到庭執行職務。
中    華    民    國    97    年    11    月    28    日
                  刑事第九庭  審判長法  官  崔玲琦
                                    法  官  許映鈞
                                    法  官  俞秀美
以上正本證明與原本無異。
如不服本判決應於收受判決後10日內向本院提出上訴書狀，並
應敘述具體理由。其未敘述上訴理由者，應於上訴期間屆滿後
20日內向本院補提理由書（均須按他造當事人之人數附繕本）
                                    書記官  謝怡貞
中    華    民    國    97    年    11    月    28    日
附錄本案論罪科刑法條全文：
中華民國刑法第321條
犯竊盜罪而有左列情形之一者，處6 月以上、5 年以下有期徒刑
：
一、於夜間侵入住宅或有人居住之建築物、船艦或隱匿其內而犯之者。
二、毀越門扇、牆垣或其他安全設備而犯之者。
三、攜帶兇器而犯之者。
四、結夥三人以上而犯之者。
五、乘火災、水災或其他災害之際而犯之者。
六、在車站或埠頭而犯之者。
前項之未遂犯罰之。


司法院資訊處製作；財團法人民間司法改革基金會備份。
